臺灣板橋地方法院刑事判決　　　　　　　　　　　　　九十一年度易字第六八四號
　　公　訴　人　臺灣板橋地方法院檢察署檢察官
　　被　　　告　乙○○
　　選任辯護人　王麗萍律師
　　　　　　　　簡維能律師
　　　　　　　　陳美華律師
右列被告因竊盜案件，經檢察官聲請簡易判決處刑（案號：九十年度偵字第一九八九
五號），本院認不宜，改依通常程序審理，併判決如左：
    主  文
乙○○無罪。
    理  由
一、公訴意旨略以：被告乙○○意圖為自己不法之所有，於民國九十年十一月二十五
    日三時四十分許，在臺北縣新莊市○○路六十號前，開啟甲○○所有停放在該處
    車牌號碼為Ｔ五─九三０九號之自小貨車車門，並進入車內欲竊取車內財物之時
    ，隨即為甲○○之妹夫丙○○發覺，當場報警查獲。因認被告涉犯刑法第三百二
    十條第三項、第一項之竊盜未遂罪云云。
二、按犯罪事實應依證據認定之，無證據不得推定其犯罪事實；又不能證明被告犯罪
    者，應諭知無罪之判決；刑事訴訟法第一百五十四條、第三百零一條第一項分別
    定有明文。又犯罪事實之認定，應憑真實之證據，倘證據是否真實尚欠明確，自
    難以擬制推測之方法，為其判斷之基礎；而認定犯罪事實之證據係指足以認定被
    告確有犯罪行為之積極證據而言，該項證據自須適合於被告犯罪事實之認定，始
    得採為斷罪資料（最高法院五十三年著有臺上字第六五六號、二十九年上字第三
    一○五號判例參照）。且刑事訴訟上證明之資料，無論其為直接或間接證據，均
    須達於通常一般之人均不致有所懷疑，而得確信其為真實之程度，始得據為有罪
    之認定，若其關於被告是否犯罪之證明未能達此程度，而有合理懷疑之存在，致
    使無從形成有罪之確信，根據「罪證有疑，利於被告」之證據法則，即不得遽為
    不利被告之認定（最高法院七十六年度臺上字第四九八六號判例參照）。其以情
    況證據（即間接證據）斷罪時，尤須基於該證據在直接關係上所可證明之他項情
    況事實，本乎推理作用足以確證被告有罪，方為合法，不得徒憑主觀上之推想，
    將一般經驗上有利被告之其他合理情況逕予排除（最高法院三十二年上字第六十
    七號判例參照）。
三、公訴人之認被告涉有竊盜犯行，無非以：右揭事實，業據被害人甲○○於警訊時
    指訴綦詳，核與證人丙○○於警訊中證述之情節相符，且被告於案發後經警呼氣
    測試，其酒精濃度僅達零點二九ＭＧ／Ｌ，意志應尚屬清醒，不致誤認被害人之
    自小貨車為計程車，且被害人甲○○並指稱該車車門確實有上鎖，不知如何被被
    告開啟等語，顯見被告所辯顯係卸責之詞，不足採信，為其論據。
四、訊據被告乙○○堅決否認有何右揭犯行，辯稱：當天伊與友人先至ＫＴＶ喝酒，
    後來再赴友人家中喝酒，其後伊離開友人家中返家，因誤認該車為計程車而進入
    被害人車內睡覺，並沒有竊取車內財物之意圖等語。經查：被告乙○○固於九十
    年十一月二十五日三時四十分許，在臺北縣新莊市○○路六０號前因侵入被害人
    甲○○所有之車號Ｔ五─九三０九號自用小貨車內為證人丙○○發現，嗣並為警
    查獲，惟其侵入該車之目的，仍賴被告主觀上確有竊盜之主觀不法意圖，始得以
    竊盜罪相繩。公訴意旨雖以：被告於前揭時地開啟被害人甲○○所有之上開自小
    貨車車門，並進入車內欲竊取車內財物之時，為甲○○之妹夫丙○○發覺而查獲
    云云，惟就證人丙○○發覺被告之過程，其於警訊先證稱：「（問：請詳述你所
    發現之經過？）當時伊由中港三街返家時，快到家時遠遠即看到有人打開伊姐夫
    所停放於右址之自小貨車Ｔ五─九三０九號之車門進入欲行竊該車，後為伊當場
    捉到報警查獲該嫌犯」，嗣於本院審理中則證稱：「被告當時人已經在車子裡面
    ，伊並沒有看到被告如何進入車子，因為伊當時剛好要回家，正要將機車牽進裡
    面，看到車子裡面有人」等語，是依證人於本院審理中所陳發覺被告之過程，顯
    然與其警訊中所述不符，則其證言已見瑕疵，是公訴人據以認定被告係於進入車
    內欲竊取車內財物之際，為證人丙○○發覺之情節，核與事實不符，已難採認；
    其次，證人丙○○復陳述：「伊有觀察被告在車內做什麼，是看到被告在車子內
    把頭彎下來，在摸座位下面的東西，時間約十分鐘之內有八分鐘左右，被告在這
    段時間有往外觀望，似乎察覺有人在注意他，他就將眼睛閉起來，後來又張開，
    然後再繼續翻動東西，結果伊是等到被告下車後，就上前問他說你在伊車上做什
    麼，被告沒有說話，有要離開的舉動，伊就問他說你如何上伊車子，被告也是沒
    有回答，後來他告訴伊他在朋友那裡喝酒，伊就問他你朋友在哪裡，他也沒有打
    電話，就要攔計程車要離開，伊請計程車先開走」等語，訊據被告則辯以：因伊
    當時於飲酒後，胃部不適，或有酒後發作而作嘔彎下之舉動，或許證人因此誤為
    伊觸摸座下之物品等語，是依證人丙○○上開所述，被告曾為彎下翻動其座位下
    物品之舉動（按當時被告係坐於乘客座位上），惟衡諸常情，一般車內放置財物
    之處所係於車前或座位中之置物箱、零錢盒，是依被告當時就座之座位係於右側
    乘客座之位置，衡情苟其確有竊盜之不法意圖，則其應有翻動車內可能放置財物
    處所之舉動，並為證人所發現，反觀被告卻僅翻動通常不會藏置財物之乘客座位
    下方之物品，核與一般竊盜者之行為舉止顯然有異，則證人所見是否如被告所述
    ，當時係因飲酒後身體不適彎下舉動之誤認，尚不得而知；再依證人丙○○證述
    ：被告曾察覺有人在注意他，他就將眼睛閉起來等情，此亦為被告於本院審理所
    自承：因伊發見為什麼坐了這麼久，車子還沒有到家，就看有人在看伊，後來伊
    又睡了等語，是依證人所述，渠曾觀察被告在車內停留達數分鐘之久，被告所顯
    現之神態為在車內閉目養神之情，爰依常情判斷，被告之行為舉止確與一般竊盜
    者為人查覺從事違法之竊盜行為顯然不同，再次印證苟被告確有不法之竊盜犯意
    ，則其於證人丙○○已然發覺其竊盜犯行時，自應急於掩飾犯行，神情驚慌或迅
    即逃離現場，自無如被害人所述之仍滯留車上，甚而於證人目擊之情形下進行其
    竊盜行為，則其是否意圖竊盜，誠然可疑；而被告為警查獲時，經警測得其呼氣
    中酒精濃度為零點二九ＭＧ／Ｌ，此有酒精測試紙乙紙附卷為證，雖其測得之酒
    精濃度數值非高，惟酒精對於人體之影響，所呈現之狀況，常因個人體質狀況不
    同而有異，是被告所辯因飲酒後而誤認伊進入之小貨車為計程車尚難認均無可採
    。至被害人甲○○係因證人丙○○之通知始到達現場，並無目睹被告竊盜過程等
    情，業據被害人甲○○於警訊、審理中供述在卷，則其所證尚難認被告即有前開
    竊盜未遂犯行。綜合上情，依證人丙○○前開所述，自客觀上尚難據認被告有竊
    盜之不法犯行，訊據被告迭於警訊、偵審中亦堅詞否認有何竊盜之主觀犯意，則
    依前所述，尚未達於使通常一般之人均不致有所懷疑，而得確信被告確有前開竊
    盜犯行之程度，自應為有利於被告之認定。此外，復查無其他積極證據足以證明
    被告確有公訴人所指之竊盜犯行，揆諸前開說明，不能證明被告犯罪，自應依法
    為無罪之諭知。
據上論斷，應依刑事訴訟法第三百零一條第一項，判決如主文。
本案經檢察官謝宗甫到庭執行職務
中      華      民      國    九十一    年      四      月     三十     日
                                      臺灣板橋地方法院刑事第六庭
                                         法  官  徐   蘭   萍
右正本證明與原本無異。
如不服本判決，應於判決送達後十日內向本院提出上訴狀 (應附繕本) ，上訴於
臺灣高等法院。
                                          書記官 莊   川   億
中      華      民      國    九十一    年      四      月     三十     日
